臺灣高等法院高雄分院刑事判決　　　　 96年度上訴字第270號
上　訴　人　臺灣高雄地方法院檢察署檢察官
上　訴　人
即　被　告　乙○○
選任辯護人　蘇精哲律師
　　　　　　王建元律師
上列上訴人等因被告違反毒品危害防制條例案件，不服臺灣高雄
地方法院95年度重訴字第46號中華民國95年12月19日第一審判決
（起訴案號：臺灣高雄地方法院檢察署95年度偵字第5800號），
提起上訴，本院判決如下：
    主  文
原判決撤銷。
乙○○販賣第一級毒品，未遂，處有期徒刑拾年。扣案如附表一
編號所示第一級毒品海洛因（不含外包裝）沒收銷燬之，販賣
第一級毒品所用財物新台幣佰玖拾萬元沒收之，其中壹佰拾陸
萬元如全部或一部不能沒收時，以其財產抵償之；又行動電話壹
支沒收之，如不能沒收，追徵其價額。
    事  實
一、乙○○明知海洛因業經公告列為毒品危害防制條例第2 條第
    2 項第1 款所定第一級毒品，不得非法販賣、轉讓及持有，
    詎其竟基於一次販入大量海洛因而藉此轉售獲利之犯意，於
    民國95年1 月21日15時3 分許，先以其所有使用之00000000
    00號行動電話門號撥打甲○○所使用0000000000 號 行動電
    話門號，合意約定以每塊海洛因新台幣（以下同）195 萬元
    之價格、向甲○○販入第一級毒品海洛因2 塊（甲○○涉嫌
    販賣毒品部分已經本院另案判刑在案），其後雙方再以不詳
    方式聯絡前往中山高速公路仁德交流道出口下「寵物世家」
    附近交易前開毒品，隨後甲○○再以電話聯絡蘇慶輝於同日
    22時許、攜帶第一級毒品海洛因前往其位於台南縣永康市○
    ○路1 巷1 弄20號之住處，甲○○、蘇慶輝共同基於販賣毒
    品之犯意聯絡（蘇慶輝涉嫌販賣毒品部分由台灣高雄地方法
    院檢察署檢察官另案偵查），攜帶如附表一編號所示第一
    級毒品海洛因2 包欲前往上述地點「寵物世家」交易毒品，
    然於甲○○、蘇慶輝等人甫步出上址、進入車庫之際，旋遭
    員警當場查獲，並經渠等同意先後扣得如附表一、二所示物
    品。嗣後員警再循線於翌日凌晨0 時30分許，前往仁德交流
    道附近中正路、裕義路交岔口統一超商旁查獲乙○○與翁子
    欽2 人，另扣得如附表三所示物品，而查悉上情。
二、案經行政院海岸巡防署高雄市機動查緝隊、高雄縣政府警察
    局分別移請台灣高雄地方法院檢察署檢察官偵查起訴。
    理  由
壹、本件關於證據能力之意見：
  一、證人甲○○、蘇慶輝、翁子欽、莊景祥及徐雅婷等人於警
      詢中陳述部分：
    (一)證人甲○○於警詢之陳述具有證據能力：
      證人甲○○於警詢中供稱先後於95年1 月16日、同年月21
      日與被告約定交易毒品等語，嗣於審判中否認上情，是其
      警詢中及法院審理時之證述已有前後陳述不符之情形。本
      院審酌證人甲○○警詢中之證述相距案發日較近，當時記
      憶自較深刻，可立即反應所知，不致因時隔日久而遺忘案
      情；且較無來自被告同庭在場之壓力，而出於不想生事之
      指證，或故為迴護被告，而事後串謀之可能，甚而恐因其
      警詢所述將導致本身所涉他案受有刑事訴追之虞。綜此以
      觀，證人甲○○於警詢之證述客觀上應具較可信之特別情
      況，且為證明犯罪事實存否所必要，依刑事訴訟法第159
      條之2 規定，其警詢之證言自有證據能力。
    (二)證人莊景祥、徐雅婷於警詢之陳述不具證據能力：
      證人莊景祥、徐雅婷2 人雖於警詢中就甲○○、蘇慶輝2
      人與被告間交易毒品之犯罪事實而為陳述，然因渠等未於
      審判中依法到庭證述，當無依刑事訴訟法第159 條之2 規
      定比較其先後陳述是否相符及是否具有特別可信性之必要
      。故本院不得以證人莊景祥、徐雅婷警詢中陳述採為認定
      被告成立犯罪與否之憑據。
    (三)證人蘇慶輝、翁子欽於警詢之陳述無證據能力：
      觀乎證人蘇慶輝、翁子欽於警詢中陳述各情均核與原審審
      理中所述大抵相符，依前述刑事訴訟法第159 條之2 規定
      意旨，自應逕以渠等於原審審理中所為證述為認定事實之
      依據，再無引用其警詢中所述之必要。從而證人蘇慶輝、
      翁子欽於警詢中所述各節，依法均不具證據能力。
  二、證人甲○○、蘇慶輝、翁子欽、莊景祥及徐雅婷等人於偵
      查中陳述部分：
    (一)證人甲○○偵查中乃證述曾先後於95年1 月16日、同年月
      21日與被告約定交易毒品等語，嗣於審判中則改以否認上
      情。故其針對本案重要情節前後所述已有不符。本院參以
      證人甲○○於偵查中初以被告身份接受訊問，因所述內容
      涉及其他共犯之犯行，遂經檢察官諭知其為毒品犯罪之共
      犯，就本身涉及犯罪部分依法得拒絕證言，並告知具結之
      義務及偽證罪之處罰，令其朗讀結文並瞭解其意後始行具
      結，並迭經證人甲○○於訊問過程中確認其先前所述各情
      俱屬真實，縱令其具結程序核與刑事訴訟法第181 條規定
      未盡相符，然參諸該證人接受訊問時既已知悉其同時具有
      證人身分、經檢察官告知後猶同意依法具結而為證述，並
      當庭確認先前所述之情無訛，是對其個人權利之維護要屬
      無悖；另審酌本案乃販賣毒品案件，對社會安全秩序影響
      甚鉅，為保障公共利益起見，縱使證人甲○○前揭採證過
      程或有瑕疵，依刑事訴訟法第158 條之4 規定加以權衡之
      結果，本院乃認該證人偵查中證言仍未可逕予排除。再衡
      諸常情，我國刑事訴訟法規定檢察官乃代表國家偵查犯罪
      、實施公訴，必須對於被告之犯罪事實負舉證之責，並賦
      予檢察官傳喚或拘提被告等強制處分權，依法亦有訊問被
      告及證人之權，且負有客觀性義務，對被告有利情形，亦
      應予注意，而實務運作時，偵查中檢察官向被告以外之人
      所取得之陳述，原則上均能遵守法律規定，不致違法取供
      ，其可信性極高，又證人甲○○於本院審理中亦未指稱其
      在偵查中所言有何非出於任意性而為陳述之情事。是以本
      院審酌證人甲○○於偵查中具結證述之際，其外部附隨之
      環境或條件並無不當，依前開說明，證人甲○○於偵查中
      向檢察官所為證述自得採為本件之證據。
    (二)證人蘇慶輝、翁子欽前於偵查中雖同經檢察官以證人身份
      加以傳訊，然渠等所述之情均核與原審審理中所述者大抵
      相符。承前所述，自應逕以證人蘇慶輝、翁子欽於原審審
      理中證述作為認定事實之依據，再無引用其偵查中陳述之
      必要。
    (三)證人莊景祥、徐雅婷雖於偵查中由台灣高雄地方法院檢察
      署檢察官以證人身份加以傳訊，經諭知具結義務並告以偽
      證罪之處罰後，即命其分別就被告被訴販賣毒品之犯罪事
      實而為證述，然被告於該等訊問過程中並未經檢察官依法
      傳喚到庭，且渠等於原審審理中亦未到庭證述，從而被告
      自無針對證人莊景祥、徐雅婷所述之情加以對質或詰問之
      機會。揆諸前揭說明，為保障被告之反對詰問權起見，自
      不容許證人莊景祥、徐雅婷前開證述採為本件之證據。
  三、通訊監察譯文部分：
    (一)按刑事訴訟法第159 條第1 項規定，被告以外之人於審判
      外之言詞或書面陳述，除法律有規定者外，不得作為證據
      。偵查人員實施監聽所錄取之通話內容，雖係憑藉機械力
      照實錄製，未經人為操作，復未參雜個人主觀意見，其正
      當性本無疑義。惟本院以為，通訊保障及監察法之制訂僅
      係賦予偵查機關基於確保國家安全、維持社會秩序所必要
      之情況下，依法得在非公開之情況下，合法監聽人民之通
      訊內容，此係以法律規範對人民秘密通訊自由形成一定之
      限制，尚與刑事訴訟法第159 條之1 立法說明中所述「本
      條所謂『法律有規定者』，係指本法第159 條之1 至第15
      9 條之5 及第206 條等規定，此外，尚包括性侵害犯罪防
      治法第15條第2 項、兒童及少年性交易防制條例第10條第
      2 項、家庭暴力防治法第28條第2 項、組織犯罪防治條例
      第12條及檢肅流氓條例中有關秘密證人筆錄等多種刑事訴
      訟特別規定之情形」等法律明定得直接作為證據之情況有
      異，非可一概而論。是倘所監聽者係被告以外之人所為之
      對話，核其性質，要屬該被告以外之人於審判外之陳述，
      除該當前述例外具有證據能力之情形者外，仍應受刑事訴
      訟法傳聞法則之限制，合先敘明。至論者雖有謂員警將監
      聽內容製作成譯文，乃係將上開具有證據能力之監聽紀錄
      轉為具體文字紀錄，應屬公務員本於職務製作之紀錄文書
      ，依刑事訴訟法第159 條之4 第1 款規定，亦得為證據云
      云。然參以該條款規範意旨，係基於該等文書係公務員依
      其職權所製作，與其責任、信譽攸關，若有錯誤、虛偽，
      公務員可能因此負擔刑事及行政責任，從而正確性高，且
      該等文書經常處於可受公開檢查（Public Inspection ）
      之狀態，設有錯誤，甚易發覺而予即時修正，是除顯有不
      可信之狀況外，其真實之保障極高，故將之列為傳聞法則
      之例外得直接作為證據，亦得避免該管公務員須經常接受
      法院傳喚實施交互詰問，造成其公務執行之困擾。惟於刑
      事案件中，員警或其他執法人員係以打擊犯罪為職責，其
      所為文書紀錄多係針對個別刑事案件所製作，且往往為認
      定被告有罪與否之重要依據，況刑事訴訟法第159 條之1
      第2 項、第159 條之2 、之3 均已就檢察官、檢察事務官
      或司法警察（官）所製作之筆錄設有例外容許之要件，為
      保障被告之交互詰問權起見，本院爰認偵查機關或其他執
      法人員於刑事案件就被告以外之人於審判外陳述所為之紀
      錄，要不得逕以同法第159 條之4 第1 款規定視為傳聞法
      則之例外情形。
    (二)次者，經合法實施通訊監察所記錄之譯文，其通話內容尚
      須區分「被告本人之陳述」及「被告以外之人所為之陳述
      」等2 部分。其中針對被告本身陳述部分，仍不失為審判
      外自白，固非不可採為證據，惟法院仍應調查其他必要證
      據以察是否與事實相符，且因該等被告本身陳述要非屬刑
      事訴訟法第159 條以下傳聞法則之範疇，自不得將之視為
      審判外陳述而逕予排除。另就被告以外之人所為陳述部分
      ，則應將之定性為審判外陳述，惟因該等陳述並無同法第
      159 條之1 至之4 例外情形之適用，故除符合同法第159
      條之5 規定外，要不得遽認其具有證據能力。以下茲就卷
      附通訊監察譯文是否具有證據能力之理由分述如下：
      卷附0000000000號行動電話門號通訊監察譯文中被告所
        為陳述具有證據能力，惟應以原審95年9 月18日勘驗內
        容為準；另證人甲○○陳述部分則不具證據能力：
        本件卷附0000000000號行動電話於95年1 月21日15時3
        分40秒、20時20分12秒及21時35分33秒之通訊監察譯文
        業經原審於95年9 月18日準備程序加以勘驗，其中被告
        所為通話內容大抵與卷附通訊監察譯文（95年度偵字第
        5490號卷第21頁）相符，惟因該譯文未能逐字記載以致
        內容或有些許出入，應以原審勘驗內容為準。又本件業
        據被告坦承前開0000000000行動電話門號於案發當時係
        伊所使用通話，且佐以該等對話過程並無不當外力干擾
        ，復無刑事訴訟法第156 條第1 項所定不正取供之情事
        ，自堪認定被告是時所為陳述具有證據能力。另證人甲
        ○○之陳述則因無刑事訴訟法第159 條之5 所定例外情
        形，依法即不具證據能力。
      卷附0000000000號行動電話門號通訊監察譯文均不具證
        據能力：
        本件業據原審先後於95年11月1 日、同年月6 日就卷附
        0000000000號通訊監察錄音加以勘驗並製有勘驗筆錄2
        份在卷可稽。其中除部分對話內容經原審勘驗與通訊監
        察譯文所載相符外，其餘通話均因未有錄音內容、或通
        話內容過於模糊不清，以致無從勘驗確認。故本院乃認
        就上述無法勘驗部分，要因無從確認該譯文是否果依對
        話內容而記載無訛，自不得認其具有證據能力。此外就
        前述原審勘驗內容屬實部分，則因均非被告本身所為之
        陳述，此外亦無刑事訴訟法第159 條之5 所定例外情形
        ，依法均不具有證據能力。
貳、有罪部分：
  一、訊之上訴人即被告乙○○固坦承於95年1 月21日有以0000
      000000行動電話門號與甲○○聯絡、且渠等通話內容確如
      卷附通訊監察譯文所示，及翌日凌晨0 時30分許在上址為
      警查獲等事實，惟矢口否認有何販賣毒品罪嫌，辯稱：伊
      當時是要去台南賭博、並非購買毒品，而前開電話對話內
      容則是與甲○○商談要去賭博的事云云。經查：
    (一)被告以其使用之0000000000號行動電話門號，先後於95年
      1 月21日15時3 分40秒、20時20分12秒及21時35分33秒，
      撥打甲○○所使用0000000000號行動電話門號，且通話內
      容確如卷附通訊監察譯文（95年度偵字第5490號卷第21頁
      ）所示一節，業據證人甲○○前於警詢及偵查中證述綦詳
      ，並有前開通訊監察譯文1 份在卷可稽。又該等對話內容
      前由原審勘驗屬實，有95年9 月18日準備程序筆錄（原審
      卷第73頁）在卷可證，復經被告於原審審理中坦認上情不
      諱，足徵被告此部分自白核予事實相符，堪予採信。
    (二)其次，觀乎證人甲○○初於警詢及偵查中均證稱：伊係接
      受蘇慶輝之委託代為居間聯絡販賣毒品事宜，且於95年1
      月21日先以電話與被告達成每塊195 萬、共計購買2 塊海
      洛因之合意，並約定交易地點為仁德交流道下之寵物世家
      附近，然渠等正準備要離開住處、前往交易地點前即被警
      察查獲等語，嗣於原審審理中矢言否認有何與蘇慶輝共同
      販賣第一級毒品海洛因之舉，改稱：蘇慶輝係要求伊幫忙
      介紹人購買海洛因，且95年1 月21日係蘇慶輝帶海洛因去
      伊住處問有沒有袋子可以裝，當天並未與任何人約定要交
      易毒品云云。於本院審理中復稱：案發當天，並沒有要與
      乙○○交易，但我告訴他，我朋友拜託問他要不要買毒品
      ，但乙○○說不要云云。其於審判中供述前後矛盾，已難
      採信。復參諸證人蘇慶輝乃到庭證述其在案發當日一共攜
      帶4 或5 包海洛因前往甲○○住處，甲○○則表示當天要
      先賣出2 塊等語無訛，況該證人既已坦承販賣毒品之犯罪
      事實無訛，且先後於警詢、偵查及原審審理中以證人身份
      所述各情均大致相符，當無可能另行甘冒偽證罪責而故為
      虛偽陳述，是其所為證述應具有高度可信性。再佐以甲○
      ○等人乃於上址車庫內遭警查獲，而扣案如附表一編號
      所示第一級毒品海洛因2 包係以土窯雞鋁箔加以包裝、藏
      放於徐雅婷所使用之白色手提包內，嗣由甲○○將之丟棄
      於其住處對面，並非與蘇慶輝於當日攜往甲○○住處之其
      他毒品同置於一處等情觀之，顯見甲○○、蘇慶輝等人是
      時確有試圖隱藏該等毒品外觀而攜帶外出之意，綜此堪認
      甲○○初於警詢及偵查中所述與事實無悖，自可採信。而
      甲○○上開審判中之供述，無非事後迴護被告之詞，尚難
      採為有利於被告之認定。準此，甲○○、蘇慶輝2 人於95
      年1 月21日前某日乃合意約定共同販賣第一級毒品海洛因
      ，約明各由蘇慶輝向他人購入大量第一級毒品海洛因、甲
      ○○負責尋找海洛因買主之方式加以分工，且約定每出售
      海洛因1 塊蘇慶輝可獲取170 或180 萬元不等之代價，至
      甲○○則依實際出售價格扣除上開蘇慶輝所得部分後計算
      應得佣金而獲利。嗣於95年1 月21日晚間某時許，甲○○
      先行通知蘇慶輝表示已找到欲購買海洛因之人，要求蘇慶
      輝攜帶海洛因前往其前開住處，俟渠等當日晚間擬駕車攜
      帶如附表一編號所示第一級毒品海洛因前往指定地點交
      易毒品之初，旋在上址車庫內遭警查獲，並扣得前開海洛
      因毒品2 包，且該等毒品驗前毛重分別為360 公克（編號
      11）、330 公克（編號12），鑑定結果均含有第一級海洛
      因成分等情，業據證人蘇慶輝到庭結證屬實，且核與證人
      甲○○前於警詢及偵查中證述之情大抵相符，並有法務部
      調查局95年5 月8 日調科壹字第220023009 號鑑定通知書
      1 份在卷可憑，從而此部分之事實亦堪認定。
    (三)再者，有鑑於我國政府對毒品交易犯罪查緝甚嚴，且毒品
      危害防制條例針對販賣毒品之行為亦定有重刑，故販賣毒
      品者於交易過程往往採用暗語或代號作為彼此間詢問毒品
      純度、價格與購買數量等交易內容之聯絡方式，期能避免
      遭警查獲而藉此規避刑責。是本件被告雖迭辯以前詞置辯
      ，然本院詳參證人甲○○前於警詢及偵查中均證述：案發
      當日係以電話與被告合意約定以每塊195 萬元之價格購買
      2 塊海洛因等語屬實，且客觀上核與卷附通訊監察譯文所
      示通話內容「級數」、「千足」、「195 至20」及「先下
      2 分」等暗語之意涵大致相符，足見證人甲○○此部分所
      述各節要屬非虛。況依前開通訊監察譯文所載內容，甲○
      ○與被告於電話中均未明確言及交易地點為何，倘非甲○
      ○遭警查獲後主動向員警供承渠等約定之交易地點，承辦
      員警又何以得立即循線前往前述地點逮獲被告？是以甲○
      ○固於原審審理中證稱：當天是相約要去賭博、所謂「級
      數」是指在場賭博者之知名度，及被告所辯案發當天是要
      去賭博云云，俱屬臨訟卸責之詞，洵無足採。
    (四)又針對被告於上揭時、地遭警逮獲時身上僅攜帶現金274
      萬元，與證人甲○○所證述雙方約定以每塊195 萬元、共
      計購買2 塊海洛因（交易金額總計為390 萬元）之情略有
      出入一節，茲據證人蘇慶輝於原審審理中證稱：甲○○案
      發當天曾表示買家所支付之款項會少一點、而渠2 人則已
      約定金額不足部分將由甲○○加以補足等節甚詳。又參以
      前開通訊監察譯文內容亦載明被告向甲○○表示當天僅帶
      「大約30左右」、「明天補你」等語，足資推認被告於案
      發當日自始並無支付足額交易款項之意，而餘款不足部分
      將先由甲○○代為墊支、再由被告事後補足之情無訛。實
      未可徒以被告所查獲現款僅有274 萬元、未達原本所約定
      交易金額之情即遽採為有利於被告之認定。
    (五)證人丁○○於本院審理時雖證述：95年1 月21日，那天乙
      ○○有約我說要下來要玩天九牌，結果沒有下來，我看新
      聞才知道他出事了。之前我們相約去賭博，都是在交流道
      下等待，要去的地方不一定，是流動性賭場，會有人來帶
      才曉得等語。（見本院卷第125 頁）。另證人丙○○於本
      院審理中證述：95年1 月21日晚上，我曾與乙○○一起賭
      博，在高雄市○○路，民族路那裡，詳細地點不知道，是
      玩天九牌，乙○○大約贏了一百多萬元等語（見本院卷第
      128頁）。均與本案無涉，尚難採為有利於被告之認定。
    (六)近來政府為杜絕毒品氾濫，毒害人民甚深，再三宣導教民
      眾遠離毒品、媒體之報導既深且廣，對於毒品之禁絕，應
      為民眾所熟悉。又政府對於查緝施用、轉讓及販賣毒品無
      不嚴格執行，且販賣毒品罪更係重罪，設若無利可圖，衡
      情一般人當不致率爾1 次購入大量毒品、或輕易將所持有
      毒品交付他人。況且第一級毒品海洛因價格不貲，且販賣
      毒品係違法行為，非可公然為之，亦無公定價格，不論任
      何包裝，均可任意分裝增減分量，每次買賣價量亦可能隨
      時依雙方間之關係深淺、資力、需求量及對行情之認知、
      來源是否充裕、查緝是否嚴緊，購買者被查獲時供述購買
      對象之可能性風險之評估等，因而異其標準並機動調整，
      非可一概而論，故行為人販賣毒品之利得除經坦承犯行或
      價量俱臻明確外，委難查得實情，縱使販賣毒品之人牟利
      方式非只一端，然其意圖營利之非法販賣行為則屬同一。
      是本件固乏直接證據可資推認倘被告販入前開毒品是否另
      有將其轉售獲利之意。然承前所述，被告自始乃計畫1 次
      購買重量約690 公克之第一級毒品海洛因，數量非微，更
      已遠超過正常施用毒品者1 次或短期內施用之劑量，而被
      告於本案查獲後經警採集尿液送驗，鑑驗結果並未檢出嗎
      啡陽性反應一節，亦有卷附姓名對照表（海岸巡防署南部
      地區巡防局卷第68頁）及高雄市立凱旋醫院95年1 月25日
      尿液檢驗報告（95年度偵字第3624號卷第100 頁）各1 件
      在卷可證。職是，被告本身既無施用第一級毒品海洛因之
      惡習，足見其主觀上並非基於供己施用之目的而購入前揭
      毒品。又佐以被告所購毒品數量甚鉅，顯然逾越一般個人
      施用數量，適足以間接推認被告主觀上確有購入前揭毒品
      後、再行移轉交予他人之意。復參諸海洛因乃法定第一級
      毒品，物稀價昂，政府一向查禁森嚴，被告當無可能甘冒
      重典、任意無償交付大量毒品予他人收受，故除足以反證
      其確係另基於某種非圖利本意而購入前揭毒品外，尚難徒
      因無法查悉被告另有約定轉售他人之情事，即逕謂諉無營
      利之意圖，而阻卻其販賣毒品犯行之追訴。
    (七)次按，販賣毒品罪雖不以販入之後復行賣出為構成要件，
      苟以營利為目的，將毒品販入或將之賣出，有一於此，犯
      罪即經完成，故以營利為目的而販入，縱尚未賣出；或以
      其他原因販入後始起意營利而賣出，固均應屬販賣既遂，
      惟若前者尚未完成販入行為，或後者尚未完成賣出行為，
      則仍應有未遂犯之適用（最高法院90年度台上字第1204號
      判決採同一見解）。而所謂「販賣」之認定，亦僅須買賣
      毒品雙方就毒品之種類、價格或數量等達成合意，足認渠
      等確有交易毒品之認識者，即足當之，至事後是否果有給
      付價金、交付毒品之舉，亦僅為犯罪結果發生（既遂）與
      否之依據，要無礙於其業已著手實施販賣構成要件行為之
      認定。承前所述，本件被告既與甲○○相互約定購買毒品
      之價格、數量及交易地點等事宜並達成合意無訛後，再委
      由甲○○負責攜帶上開第一級毒品海洛因前往約定地點，
      由是可知，本件於被告與甲○○就上述買賣毒品相關事項
      達成合意時，即已著手實施販賣毒品之構成要件，縱令甲
      ○○事後因遭警逮捕而未能依約交付毒品，依前揭說明，
      仍應論以被告販賣第一級毒品未遂之罪。
    (八)綜上所述，被告所辯各情，無非卸責之詞，不足採信。本
      件事證明確，被告之犯行，堪以認定。
  二、查海洛因係毒品危害防制條例第2 條第2 項第1 款所定之
      第一級毒品，依法不得持有、施用及販賣。核被告乙○○
      所為，係違反毒品危害防制條例第4 條第6 項、第1 項之
      販賣第一級毒品未遂罪。本件被告乃係單獨基於營利意思
      而向甲○○、蘇慶輝等人販入附表一編號所示第一級毒
      品海洛因，要與甲○○等人不生任何販賣第一級毒品之犯
      意聯絡或行為分擔，公訴意旨就此容有誤認，應予指明。
      再者，刑法自95年7 月1 日修正施行後，關於未遂犯之處
      罰乃將修正前刑法第26條前段移置第25條第2 項，使第26
      條成為不能未遂處罰之專條，至於針對一般未遂犯之處罰
      ，無論修正前、後均規定「未遂犯之處罰，以有特別規定
      者為限」、「並得按既遂犯之刑減輕之」，由是可見本次
      修正對於一般未遂犯之法律效果並未變動，僅係單純文字
      及條號之更動，非屬法律變更，故不生比較新舊法之問題
      。是本件被告雖已著手販賣第一級毒品海洛因行為之實施
      ，惟尚未賣出即遭查獲，行為尚屬未遂，爰依修正後刑法
      第25條第2 項規定，按既遂犯之刑度減輕其刑，又因被告
      所犯罪名仍係販賣第一級毒品罪，僅係行為態樣有既、未
      遂之分，要非指罪名之變更，自無刑事訴訟法第300 條變
      更起訴法條之適用（最高法院87年度台上字第3234號判決
      採同一見解）。又被告行為時之刑法第64條第2 項規定：
      「死刑減輕者，為無期徒刑，或為15年以下12年以上有期
      徒刑」，修正前刑法第65條第2 項規定：「無期徒刑減輕
      者，為7 年以上有期徒刑」，修正後刑法第64條第2 項規
      定：「死刑減輕者，為無期徒刑」，修正後刑法第65條第
      2 項規定：「無期徒刑減輕者，為20年以下有期徒刑15年
      以上有期徒刑」，經比較新、舊法適用結果，修正後分別
      將刑法第64條第2 項、第65條第2 項之死刑、無期徒刑減
      輕規定，由「為無期徒刑，或為15年以下12年以上有期徒
      刑」、「為7 年以上有期徒刑」，提高為「為無期徒刑」
      、「為20年以下有期徒刑15年以上有期徒刑」，是修正後
      之刑法並無較有利於被告。應依修正後刑法第2 條第1 項
      之規定，適用最有利於行為人之法律即行為時法。
  三、原審予以被告論科，固非無見，惟查海洛因等毒品危害社
      會日益嚴重，治安機關對查緝毒品工作，無不嚴加執行，
      政府亦大力宣導掃毒之決心。本件被告販入之海洛因數量
      高達690 公克，若用以販賣，已足獲暴利，並戕害國民健
      康及危害社會治安至鉅，其犯罪情節實屬非輕，且被告犯
      後矢口否認犯行，犯後態度不佳，毫無悔意，原審僅判處
      被告有期徒刑8 年6 月，顯屬量刑過輕，不足以收警惕之
      效，自有未合。被告上訴意旨，仍執陳詞，否認犯罪，固
      無足取，公訴人上訴意旨，執前開情詞，指摘原判決量刑
      過輕不當，為有理由，自應由本院將原判決撤銷改判。審
      酌被告之素行、犯罪動機、目的、手段、及其所欲販賣毒
      品之數量非微，然尚未販入旋即遭警查獲，對社會治安危
      害程度尚屬非鉅，再審諸其犯罪後猶飾詞否認犯行、難見
      悔意等一切情狀，量處如主文第2 項所示之刑，以資懲儆
      。本件扣案如附表一編號所示第一級毒品海洛因係查獲
      之毒品，應依毒品危害防制條例第18條第1 項前段規定沒
      收銷燬之，另送驗耗費之海洛因既已滅失而不存在，要無
      再予宣告沒收銷燬之必要，至該等毒品外包裝乃係甲○○
      、蘇慶輝所有、用以包裝毒品之用，要非被告所有之物，
      參以前揭說明，自不應逕予宣告沒收。次者，刑法沒收之
      物，雖指原物，但金錢為代替物，重在兌換價值，而不在
      原物，自難拘泥於沒收原物之理論，認沒收販賣毒品所得
      之金錢，以當場查獲扣押者為限，且毒品危害防制條例第
      19條第1 項係刑法第38條第1 項第3 款、第3 項但書之特
      別規定，政府為肅清毒品，貫徹禁政，既設專條，採義務
      沒收主義，揆諸立法主意旨，當不致有此限制，故販賣毒
      品所得之金錢，苟能認定其係販賣毒品所得之款，不以當
      場查獲扣押者為限（最高法院66年度第8 次刑事庭會議決
      議結論參照）。從而販賣毒品所得或所用之金錢，無論已
      否扣案，如仍屬存在，即應依法沒收。準此，本件被告與
      甲○○乃約定以390 萬元販入前開毒品，是就扣案如附表
      三編號所示現金274 萬元既為被告所有、且供本件販入
      毒品犯罪所用之財物，當依同條例第19條第1 項前段規定
      宣告沒收；至其餘被告所有款項與被告所有用以聯絡販入
      毒品之行動電話1 支雖均未扣案，然無證據證明該等物品
      已不存在，仍應依毒品危害防制條例第19條第1 項諭知沒
      收，如全部或一部不能沒收時，以其財產抵償之或追徵其
      價額。至此外，附表一、二、三所示其餘扣案物品要核與
      被告本件販賣毒品犯行無涉，或係攸關另案被告甲○○、
      蘇慶輝等人販賣毒品犯罪之重要證物，如率爾分別宣告沒
      收及沒收銷燬，恐將造成渠等前述犯行因證據滅失而有難
      以論斷之虞，是以本院遂認猶未可就上開扣案物品逕予諭
      知沒收及沒收銷燬為當，附此敘明。
參、不另為無罪諭知部分：
  一、公訴意旨另以：被告基於意圖販賣海洛因以營利之犯意，
      於95年1 月16日18時40分許前之不詳時間，在不詳地點，
      向不詳姓名年籍之人，以不詳金額1 次販入不詳數量海洛
      因後，隨即將上開毒品藏放在不詳地點處後，再擬以伺機
      出售圖利，且另於不詳時間，在不詳地點委託甲○○代為
      尋覓欲購買第一級毒品海洛因之人。而甲○○亦基於幫助
      被告販賣第一級毒品海洛因之犯意，先後於95年1 月16日
      18 時40 分許至同日22時26分許止，以0000000000號行動
      電話門號撥入被告所使用0000000000號、0000000000號行
      動電話門號，向被告表示其得以22萬元之價格代為出售第
      一級毒品海洛因1 兩（約37公克），渠等遂相約在高雄地
      區某處學校測試被告欲販售之第一級毒品海洛因，之後甲
      ○○則另行聯絡姓名年籍不詳、綽號「阿龍」之成年男子
      （以下稱「阿龍」）前往上述相約地點測試毒品，然因測
      試未果，以致未交易得逞。為此因認被告此部分亦違反毒
      品危害防制條例第4 條第1 項販賣第一級毒品罪嫌云云。
  二、按犯罪事實應依證據認定之，無證據不得認定其犯罪事實
      。又不能證明被告犯罪者，應諭知無罪之判決，刑事訴訟
      法第154 條第2 項、第301 條第1 項分別定有明文。所謂
      證據，係指足以認定被告確有犯罪行為之積極證據而言，
      該項證據自須適合於被告犯罪事實之認定，始得採為斷罪
      資料。苟積極證據不足為不利於被告事實之認定時，即應
      為有利於被告之認定，更不必有何有利之證據，最高法院
      29年上字第3105號、30年上字第816 號分別著有判例可資
      參照。本件公訴人因認被告就此同涉有販賣第一級毒品罪
      嫌，無非係以證人甲○○前於警詢及偵查之陳述為其論據
      。惟訊據被告就此則矢口否認有何販賣第一級毒品犯行。
      經查：
    (一)按刑事共犯所為不利於己之陳述，固得採為其他共犯犯罪
      之證據，但此項不利之陳述，須無瑕疵可指，且就其他方
      面調查又與事實相符者，始得採為犯罪事實之認定，若不
      為調查，而專憑此項供述即為其他共同被告犯罪事實之認
      定，顯與刑事訴事訴訟法第156 條第2 項規定有違。至共
      犯是否於審判程序中以證人身份到場具結陳述，並接受被
      告之詰問，僅為該共犯所為證言具有證據能力與否之判斷
      依據，要非遽謂共犯一旦以證人身份具結作證，法院即可
      逕以該證言採為認定被告有罪之唯一依據。茲依本件起訴
      書犯罪事實一部分乃記載證人甲○○接受被告委託而代為
      尋找第一級毒品海洛因買主，進而與被告指定之人前往約
      定地點測試毒品，是渠2 人要屬販賣毒品犯罪之共犯無訛
      。惟觀乎證人甲○○初於警詢及偵查中供稱：伊係接受被
      告委託代為尋找購買毒品之人，於95年1 月16日合意約定
      由被告以22萬元之價格出售第一級毒品海洛因1 兩予阿龍
      ，雙方遂約定當日前往高雄地區某學校旁測試毒品云云，
      嗣於本院審理中則改稱：並無綽號阿龍之人，且伊於95年
      1 月16日是與被告相約賭博、並非交易毒品等語，是其先
      後所述已有不一，然本件既乏相關事證足徵其先前所述之
      情為真，參諸前揭說明，要不得徒以證人甲○○先前於警
      詢及偵查中所為陳述，即遽為不利於被告之認定。
    (二)次者，起訴書就此部分犯罪事實僅泛稱「被告於95年1 月
      16日18時40分許前之不詳時間，在不詳地點，向不詳姓名
      年籍之人，以不詳金額一次販入不詳數量海洛因後，隨即
      將上開毒品藏放在不詳地點處後，再擬以伺機出售圖利」
      ，未能明確指陳被告犯罪事實究竟為何，亦查無積極證據
      或扣有相關證物，可資認定被告果於95年1 月16日18時40
      分前某時許，確有基於營利意思而販入第一級毒品海洛因
      、或其後另有與他人聯絡交易販賣毒品之情事，故起訴書
      所指被告此部分犯行自非有據。此外，復查無其他確切之
      證據，足證被告有公訴人所指之犯行，應認不能證明被告
      犯罪。惟公訴人認被告此部分與前開論罪科刑部分，具有
      連續犯之裁判上一罪關係，故不另為被告此部分無罪之諭
      知。
據上論斷，應依刑事訴訟法第369 條第1 項前段、第364 條、第
299 條第1 項前段，毒品危害防制條例第4 條第6 項、第1 項、
第18條第1 項前段、第19條第1 項，刑法第2 項第1 項、第11條
，第25條第2 項，判決如主文。
本案經檢察官陳宗吟到庭執行職務。
中　　華　　民　　國　　96　　年　　7 　　月　　19　　日
                  刑事第三庭    審判長法  官  周賢銳
                                      法  官  黃仁松
                                      法  官  謝宏宗
以上正本證明與原本無異。
如不服本判決應於收受本判決後10日內向本院提出上訴書狀，其
未敘述上訴理由者，並得於提起上訴後10日內向本院補提理由書
狀（均須按他造當事人之人數附繕本）「切勿逕送上級法院」。
中　　華　　民　　國　　96　　年　　7 　　月　　23　　日
　　　　　　　　　　　　　　　　　　　書記官  熊惠津
附錄本件判決論罪科刑法條：
毒品危害防制條例第4條第6項、第1項
前5 項之未遂犯罰之。
製造、運輸、販賣第一級毒品者，處死刑或無期徒刑；處無期徒
刑者，得併科新臺幣1 千萬元以下罰金。
 附表一：
 ┌──┬──────────────┬─────────────┐
 │編號│扣案毒品數量、標示          │  查 獲 經 過             │
 ├──┼──────────────┼─────────────┤
 │    │海洛因2 包（警卷扣押物品目錄│以土窯雞鋁箔加以包裝、藏放│
 │    │表編號11驗前毛重360 公克、編│於徐雅婷使用之女用白色手提│
 │  │號12驗前毛重330公克）       │包。嗣甲○○逃逸時，經其丟│
 │    │                            │棄在位於台南縣永康市○○路│
 │    │                            │1 巷1 弄20號住處對面      │
 ├──┼──────────────┼─────────────┤
 │    │海洛因1 包（警卷扣押物品目錄│以土窯雞鋁箔加以包裝，在周│
 │  │表編號01，驗前毛重343 公克，│正文位於台南縣永康市○○路│
 │    │內含6小包）                 │1 巷1 弄20號住處1 、2 樓樓│
 │    │                            │梯間上查獲                │
 ├──┼──────────────┼─────────────┤
 │    │海洛因2 包（警卷扣押物品目錄│以土窯雞鋁箔加以包裝。在上│
 │  │表編號02驗前毛重201 公克、內│址住處2廳沙發上查獲       │
 │    │含3 小包；編號03驗前毛重142 │                          │
 │    │公克、內含3 小包）          │                          │
 ├──┼──────────────┼─────────────┤
 │    │海洛因5 包（警卷扣押物品目錄│以土窯雞鋁箔加以包裝，在上│
 │  │表編號04驗前毛重72公克、編號│址2樓客廳茶几上查獲       │
 │    │05驗前毛重60公克、編號06驗前│                          │
 │    │毛重69公克、編號07驗前毛重67│                          │
 │    │公克、編號08驗前毛重35公克）│                          │
 ├──┼──────────────┼─────────────┤
 │    │海洛因2 包（警卷扣押物品目錄│於上址在莊景祥上衣夾克右側│
 │  │包表編號09、10，合計驗後淨重│身上口袋內查獲            │
 │    │74.64 公克、空包裝總重4.99公│                          │
 │    │克）                        │                          │
 └──┴──────────────┴─────────────┘
附表二：
 ┌──┬──────────────┬─────────────┐
 │編號│扣案物品名稱、數量　        │    備　　註              │
 ├──┼──────────────┼─────────────┤
 │  │電熱感溫器1 台              │被告乙○○所有，在甲○○上│
 │    │                            │開住處查獲，核與本案無涉，│
 │    │                            │不予沒收                  │
 ├──┼──────────────┼─────────────┤
 │  │ANYCALL 銀色行動電話1 支 (門│在蘇慶輝身上查獲，核與本案│
 │    │號0000000000號)             │無涉，不予沒收            │
 ├──┼──────────────┼─────────────┤
 │  │MOTORAL 牌銀色行動電話1 支( │同上                      │
 │    │門號0000000000號)           │                          │
 ├──┼──────────────┼─────────────┤
 │    │ANYCALL 牌黑色行動電話1 支 (│在甲○○上開住處查獲，核與│
 │  │門號0000000000號，序號355580│本案無涉，不予沒收        │
 │    │000000000)                  │                          │
 ├──┼──────────────┼─────────────┤
 │  │MOTORAL 牌銀色行動電話1支   │同上                      │
 ├──┼──────────────┼─────────────┤
 │    │MOTORAL 牌銀色行動電話1 支 (│同上                      │
 │  │門號0000000000，序號00000000│                          │
 │    │000000000)                  │                          │
 ├──┼──────────────┼─────────────┤
 │    │SUMSUNG 銀色行動電話1 支 (門│同上                      │
 │  │號000000 0000 ，序號00000000│                          │
 │    │000000000)                  │                          │
 ├──┼──────────────┼─────────────┤
 │    │EV500 牌銀色行動電話1 支 (門│同上                      │
 │  │號000000 0000 ，序號00000000│                          │
 │    │0000000)                    │                          │
 ├──┼──────────────┼─────────────┤
 │    │NOKIA 牌咖啡色行動電話1 支 (│同上                      │
 │  │門號0000000000，序號00000000│                          │
 │    │0000000)                    │                          │
 ├──┼──────────────┼─────────────┤
 │    │ANYCALL 牌黑色行動電話1 支 (│同上                      │
 │  │門號0000000000，序號00000000│                          │
 │    │253056)                     │                          │
 ├──┼──────────────┼─────────────┤
 │  │6 號夾鏈袋1包               │同上                      │
 ├──┼──────────────┼─────────────┤
 │  │5 號夾鏈袋1包               │同上                      │
 ├──┼──────────────┼─────────────┤
 │  │3 號夾鏈袋3包               │同上                      │
 ├──┼──────────────┼─────────────┤
 │  │0 號夾鏈袋1包               │同上                      │
 ├──┼──────────────┼─────────────┤
 │  │新台幣仟元鈔230張           │同上                      │
 ├──┼──────────────┼─────────────┤
 │  │白色手提袋1個               │同上                      │
 ├──┼──────────────┼─────────────┤
 │  │土窯雞鋁泊包裝5個           │同上                      │
 └──┴──────────────┴─────────────┘
附表三：
 ┌──┬──────────────┬─────────────┐
 │編號│扣案物品名稱、數量          │    備   註               │
 ├──┼──────────────┼─────────────┤
 │    │新台幣仟元紙鈔2639張、伍佰元│以塑膠袋包裝、置於橘色手提│
 │  │紙鈔162 張、壹佰元紙鈔200 張│紙袋內，在乙○○所駕駛車號│
 │    │，合計274萬元               │ZX-5195 號自用小客車右前座│
 │    │                            │下方處查獲，屬乙○○所有  │
 ├──┼──────────────┼─────────────┤
 │    │MOTOR0LA牌黑色行動電話1 支 (│在前開自用小客車內查獲，核│
 │  │門號0000000000號，序號358257│與本案無涉，不予沒收      │
 │    │000000000 號)               │                          │
 ├──┼──────────────┼─────────────┤
 │    │NOKIA 牌黑色行動電話1 支 (門│同上                      │
 │  │號0000000000號，序號00000000│                          │
 │    │0000000 號)                 │                          │
 ├──┼──────────────┼─────────────┤
 │    │NOKIA 牌銀色行動電話1 支 (門│同上                      │
 │  │號0000000000號，序號00000000│                          │
 │    │0000000 號)                 │                          │
 ├──┼──────────────┼─────────────┤
 │    │NOKIA 牌銀色行動電話1 支 (門│同上                      │
 │  │號0000000000號，序號00000000│                          │
 │    │0000000 號)                 │                          │
 ├──┼──────────────┼─────────────┤
 │    │NOKIA 牌黑色行動電話1 支 (門│在翁子欽所駕駛車牌號碼9226│
 │  │號0000000000號，序號00000000│-PA 自用小客車內查獲，核與│
 │    │0000000 號)                 │本案無涉，不予沒收        │
 ├──┼──────────────┼─────────────┤
 │  │SONY ERICSSON 牌白色行動電話│同上                      │
 │    │1支 (門號0000000000號)      │                          │
 ├──┼──────────────┼─────────────┤
 │    │NOKIA 牌紫色行動電話1 支 (門│同上                      │
 │  │號0000000000號，序號00000000│                          │
 │    │0000000 號)                 │                          │
 ├──┼──────────────┼─────────────┤
 │  │NOKIA 牌銀色行動電話1支     │同上                      │
 ├──┼──────────────┼─────────────┤
 │  │疑似k 他命1 包              │同上                      │
 ├──┼──────────────┼─────────────┤
 │  │門號0000000000號電話sim 卡空│在翁子欽所攜帶黑色側背包內│
 │    │殼1張 ，卡號00000000000000  │查獲，核與本案無涉，不予沒│
 │    │                            │收                        │
 ├──┼──────────────┼─────────────┤
 │  │黑色側背包1個               │在翁子欽身上查獲，核與本案│
 │    │                            │無涉，不予沒收            │
 └──┴──────────────┴─────────────┘
                                                      q
